臺灣臺南地方法院刑事判決　　　　　　　 94年度易字第655號
　　聲　請　人　臺灣臺南地方法院檢察署檢察官
　　被　　　告　甲○○
右列被告因業務過失傷害案件，經檢察官聲請以簡易判決處刑（
94年度核退偵字第163號），本院認不宜，改依通常程序審理，
合議庭裁定由受命法官獨任進行簡式審判，判決如左：
    主  文
甲○○從事業務之人，因業務上之過失傷害人，處有期徒刑捌月
。
    事  實
一、甲○○係自用小貨車駕駛員，以駕駛自用小貨車載運壽司為
    業，為從事駕駛業務之人。其於民國93年11月29日上午5時5
    分許，駕駛車號ＴＤ─7585號自用小貨車載運壽司，沿台南
    縣學甲鎮○○路由南往北之方向行駛，行經該路與八德街之
    無號誌交叉路口時，本應注意車行駛至該路口，轉彎車應暫
    停讓直行車先行，而依當時情形並非不能注意及此，竟疏未
    注意，貿然左轉欲往八德路行駛，適乙○○騎乘腳踏車沿中
    正路由北往南方向行駛至上開交岔路口，迨見甲○○駕車左
    轉而避煞不及，所騎腳踏車頭車與甲○○所駕駛之自小貨車
    右側車身發生撞擊，致乙○○人車倒地後，受有臉多處不規
    則撕裂傷40公分、右上臂撕裂傷12公分、右眼角膜鞏膜破裂
    、創傷性瞳孔散大及水晶體前脫等之傷害。甲○○則於犯罪
    未被有偵查職權之公務員發覺前，即主動向接獲報案而至現
    場處理之警員自首，並接受本件裁判。
二、案經乙○○訴由臺南縣警察局學甲分局報請臺灣臺南地方法
    院檢察署檢察官偵查起訴。
    理  由
一、右揭事實，業據被告於本院審理中坦承不諱，核與告訴人乙
    ○○指訴情節相符，並有道路交通事故現場圖、道路交通事
    故調查報告表(一)、(二)、現場及車損照片二十三張、財團法人
    奇美醫院診斷證明書二紙在卷可按。按車輛行駛至無號誌之
    交岔路口，轉彎車應暫停讓直行車先行，道路交通安全規則
    第一百零二條第一項第二款定有明文。被告於右揭時地駕駛
    車輛行經無號智之交岔路口，本應注意遵守上開規定，以策
    安全，且依當時情況，又無不能注意之情形，竟疏未注意，
    貿然左轉，以致肇事，其行為顯有過失，係肇事之唯一因素
    ，告訴人無肇事因素甚明。即本件經送台灣省台南區車輛行
    車事故鑑定委員會鑑定結果，亦為相同之認定，有該委員會
    九十四年三月二日南鑑字第九四００四一號會鑑定意見書一
    份附卷可憑，益徵被告確有上開過失及唯一肇事因素。故被
    告另空言辯稱：告訴人之腳踏車沒有燈光，且係渠車撞及伊
    車尾；渠車都撞爛了，可見車速很快，渠也有過失云云，顯
    與上開本院查證所得結果及上開鑑定意見不合，自難成立，
    況亦無解於其過失罪責之成立。其過失行為與告訴人之受傷
    間顯有相當因果關係，罪證明確，被告犯行均堪以認定。
二、核被告所為，係犯刑法第二百八十四條第二項前段之業務過
    失傷害罪。公訴意旨雖以被告受有右角膜鞏膜破裂、創傷性
    瞳孔散大及水晶體前脫之傷害，視力值小於萬國視力表零點
    零一，係視能毀敗之重傷害，因認被告係涉犯刑法第二百八
    十四條第二項後段之業務過失致重傷害罪云云。惟刑法第十
    條第四項第一款所指之毀敗一目或二目之視能之重傷害，係
    指該目之視能完全喪失，假使所傷之目，僅祇視能減衰，並
    未完全毀敗，縱令此種減衰具有不治或難治之情形，仍與第
    六款所定之內容並不相當，即祇應成立普通傷害，不能遽依
    重傷論科，此有最高法院25年上字第4680號判例意旨可資參
    照。本件經本院向奇美醫院函查被告是否受有完全喪失視能
    之傷害，據該院檢送之病情摘要稱：病患乙○○右眼角鞏膜
    破裂及創傷性瞳孔散大及水晶體前脫位，雖經術後，但目前
    仍有下列問題：壹、角鞏膜疤痕，導致角膜表面不平滑而有
    嚴重之不規則散光，非經角膜移植方有機會改善。貳、水晶
    體前脫位已經手術移除，目前為無水晶體狀態，無法聚焦，
    屈光狀態為一千至一千五百度之高度遠視 (＋10.0~＋15.0D
    遠視）。參、患者之創傷性瞳孔散大情況嚴重，無法經手術
    修補。綜合以上所述，乙○○先生右眼目前僅能於眼前十公
    分處辨指數，即使戴上一千五百度遠視眼鏡（＋15.0D凸透
    鏡）矯正視力也僅達萬國視力0.02，但戴上眼鏡因兩眼視差
    高達近兩千度（20D），仍無法兩眼一起視物，且右眼因瞳
    孔散大無法聚焦併有嚴重畏光之情形。故雖未完全喪失視能
    ，但右眼也僅能於眼前十公分處辨指頭數，眼前十公分以上
    則影像模糊，無法辨視，有該院 (94)奇醫字第三三六七號
    函所附之病情摘要一紙在卷足憑，足見其視力尚未達於未完
    全毀敗喪失之程度，僅能認係嚴重之減衰而已。是揆諸上開
    判例意旨，致尚難構成毀敗一目之視能之重傷害程度。故公
    訴人起訴法條尚有未洽，應予變更。被告於其犯罪未被有偵
    查職權之公務員發覺前，即主動向接獲報案而至現場處理之
    警員自首，有警員於前開道路交通事故現場圖內之註記可資
    為證，嗣並接受本件裁判，應依自首之例減輕其刑。爰審酌
    被告之過失情節為肇事唯一因素，過失程度嚴重，且造成告
    訴人一目視力嚴重減衰之損害，對其身、心及往後就業前途
    （按其原就讀成大電機研究所）造成重大影響，犯罪所生危
    害已鉅，且迄未與告訴人達成民事和解（按告訴代理人劉玉
    蘭於審理中提出扣除保險給付以外，要被告先給付二十萬元
    的現金，剩下四十萬元由其以每個月五千元分期給付之和解
    方案，欲與被告試行解），惟於審理中坦承均犯行等一切情
    狀，量處如主文所示之刑，以資懲儆。
三、據上論斷，應依刑事訴訟法第四百五十二條、第二百七十三
    條之一第一項、第二百九十九條第一項前段、第三百條，刑
    法第二百八十四條第二項前段、第六十二條前段，罰金罰鍰
    提高標準條例第一條前段，判決如主文。
中　　華　　民　　國　　94　　年　　12　　月　　19　　日
                  刑事第十庭  法  官  柯顯卿
以上正本證明與原本無異。
如不服本判決應於送達後十日內向本院提出上訴狀
                              書記官  黃子起
中　　華　　民　　國　　94　　年　　12　　月　　20　　日
附錄本案論罪科刑法條全文
刑法第二百八十四條第二項：
    從事業務之人，因業務上之過失傷害人者，處一年以下有期
    徒刑、拘役或一千元以下罰金。致重傷者，處三年以下有期
    徒刑、拘役或二千元以下罰金。
